臺灣臺北地方法院刑事裁定　　　　　　　　　　　　　九十一年度自字第三八三號
　　自　訴　人　甲○○
　　被　　　告　乙○○
右列被告因詐欺案件，經自訴人提起自訴，本院裁定如左：
    主  文
自訴駁回。
    理  由
一、本件自訴意旨詳如附件之自訴狀影本所載。
二、按法院於自訴案件第一次審判期日前訊問及調查結果，如認為案件有刑事訴訟法
    第二百五十二條至第二百五十四條之情形者，得以裁定駁回自訴，同法第三百二
    十六條第三項訂有明文。次按刑法第三百三十九條第一項詐欺罪之成立，須行為
    人於主觀上有為自己或第三人不法所有之意圖，客觀上有施用詐術，使對方陷於
    錯誤致為財產上之處分行為始足當之，若行為人於訂約之初非有欺罔行為，縱令
    事後涉及違反契約之情形，亦僅生民事債不履行之責任，要與詐欺罪刑無關，此
    觀諸該條之規定甚明；至於債務人於債之關係成立後，如有未依債之本旨履行民
    事債務之情形，在一般社會經驗上可能之原因甚多，縱令是出於惡意不為履行，
    苟無足以證明其在債之關係發生時，自始即具有不法所有之意圖之積極證據，亦
    僅能令負民事之遲延給付責任，尚不得據此債信違反之客觀事態，而推定債務人
    原有詐欺取財之犯意。
三、經查：本件被告乙○○於民國八十四年間向自訴人甲○○借款新台幣（下同）八
    百萬元投資興建醫院，後因被告財務困難致無力償還自訴人借款，經自訴人於八
    十五年間提起詐欺罪之告訴，嗣經台灣台北地方法院檢察署檢察官提起公訴，經
    本院判決公訴不受理後，自訴人上訴臺灣高等法院且與被告達成和解後撤回上訴
    ，並約定自訴人持有被告之借款包括支票及本票面額共計八百萬元，雙方同意以
    二百萬元折算清償，由被告先以現金三十萬元當面交付自訴人，另外餘額一百七
    十萬元於簽約後於每月五日償還十萬元，餘款六百萬元嗣被告經濟狀況好轉時酌
    情償還等情，除據自訴人指訴在卷外，並有卷附被告之臺灣高等法院全國前案紀
    錄表、本院八十五年度易字第四二六五號判決及和解書影本附卷可佐；本件自訴
    人雖主張被告未依和解書約定返還該二百萬元之借款，涉有詐欺罪嫌云云，惟自
    訴人於本院調查時，除提出和解書影本外，並未提出任何證據足以證明被告於雙
    方和解之時，即有為自己不法所有之意圖，施用詐術，使其陷於錯誤之情事，況
    和解係當事人約定，互相讓步，以終止爭執之契約，且和解有使當事人所拋棄之
    權利消滅及使當事人取得和解契約所訂明權利之效力，民法第七百三十六條、第
    七百三十七條定有明文，另和解原則上不得以錯誤為理由撤銷之，除非證明被告
    於和解之始蓄意詐偽，尚難僅因被告未依和解內容按期履約，遽認被告自始有施
    用詐術使人陷於錯誤之情事，至被告未依和解內容之約定按期履約乃有無違反契
    約之約定，屬民事違約之問題，被告於訂約之初固承諾按期履行，雖到期後未依
    約履行，致令自訴人屢催無著，誠屬有違信用，但民事債務人應依誠實信用原則
    履行債務，根據一般交易常態，乃係當事人間不待積極承諾當然具有可信賴性之
    事實（參照民法第二百十九條規定），除非債務人間另以不法手段誤導債權人對
    於債信風險之判斷，尚不能因債務人表示必將依約履行而謂債權人陷於錯誤，如
    前所述，本件自訴人除表明被告怠於依約履行之事實外，並未提陳任何有關被告
    如何自始意圖不法而以詐術陷其於錯誤之佐證以憑調查，所為被告自始蓄意詐財
    之片面指訴，即難採為不利被告之認定基礎，顯見本件純屬民事私權當事人間之
    債權債務糾葛與債務不履行損害賠償之問題甚明，被告之犯罪嫌疑不足，爰依首
    揭說明，裁定駁回本件自訴。
據上論斷，應依刑事訴訟法第三百二十六條第三項、第二百五十二條第十款，裁定如
主文。
中      華      民      國      九十一    年      八    月    二十六    日
                                    臺灣臺北地方法院刑事第六庭
                                        法    官    吳  孟  良
右正本證明與原本無異。
如不服本裁定應於送達後五日內向本院提出抗告狀。
                                        書 記 官    田  華  仁
中      華      民      國      九十一    年      八    月    二十六    日
